最高法院刑事判決　　　　　　九十四年度台上字第一二八七號
　　上　訴　人　 甲○○
上列上訴人因擄人勒贖等罪案件，不服台灣高等法院高雄分院中
華民國九十三年七月八日第二審判決（九十三年度上重訴字第八
號，起訴案號：台灣高雄地方法院檢察署九十二年度偵字第八八
六一號），提起上訴，本院判決如下：
    主  文
原判決關於擄人勒贖而故意殺人部分撤銷，發回台灣高等法院高
雄分院。
其他上訴駁回。
    理  由
壹、發回（擄人勒贖而故意殺人）部分：
本件原判決認定上訴人甲○○有其事實欄一至三所載之犯行，因
而撤銷第一審關於此部分科刑之判決，改判仍依牽連犯從一重論
處上訴人意圖勒贖而擄人，而故意殺害被害人罪刑（處死刑，褫
奪公權終身）。固非無見。
惟查：（一）、原判決事實認定被害人乙○○自民國八十九年十
月間至九十二年三月四日止，陸續以朋友身分每月匯款新台幣（
下同）四萬元至十六萬元不等予上訴人，嗣被害人因故不願再匯
款（原判決第二頁倒數第七行至第九行），於理由則以被害人有
於上開期間匯款至上訴人女兒丙○○貞之郵局帳戶之事實，有被
害人郵政匯款執據二紙及其高雄縣鳳山信用合作社帳戶提存明細
一份可證，上訴人因被害人不再匯款而陷於經濟困阨，乃萌生本
件犯罪（原判決第八頁倒數第六行至第九頁第四行）。但卷附之
上開二張被害人郵政匯款執據（第一審卷(一)第二六六頁至二六七
頁），顯示被害人係於八十九年十月及九十年九月匯款入丙○○
貞之郵局帳戶，且依丙○○貞之郵局帳戶影本（同上卷第二六九
頁），自九十年十一月起至九十二年五月止，似均無款項匯入，
則原判決認定被害人係自八十九年十月起至九十二年三月止，陸
續將款匯入丙○○貞之郵局帳戶內，與卷內證據資料不符，而有
判決理由矛盾之違誤。且上訴人於原審辯稱被害人於九十二年四
月間仍有匯款二萬元，伊未因被害人未匯款經濟陷入困阨而起意
犯罪等語（原審卷第五十七頁、第六十頁），而依被害人上開高
雄縣鳳山信用合作社帳戶提存明細表（第一審卷(一)第二六五頁）
，於九十二年四月七日確有匯出一筆二萬零十八元，則上訴人上
開辯解是否可取，原判決未予說明，亦有判決理由不備之違法。
（二）、原判決事實認定上訴人與被害人會合後，以不詳之非法
方法使被害人施用第三級毒品ＦＬＵＮＩＴＲＡＺＥＡＰＡＭ（
俗稱ＦＭ２），再將昏迷中之被害人載至其住處二樓臥房內，先
基於殺人之犯意於案發當日下午一時許至二時三十分許某不詳時
間，以不詳方式致被害人死亡而殺害（原判決第三頁倒數第六行
至第四頁第二行）。於理由內則以被害人死亡後因遭肢解，屍塊
不完整，無法找出確切死因，但依測謊報告、上訴人對於被害人
死因為不實供述、有使用安眠藥侵害女子之慣行、並有ＦＬＵＮ
ＩＴＲＡＺＥＡＰＡＭ六顆扣案，及預先購置肢解屍體之工具等
證據，足認上訴人係於上開時地以不詳方式殺害被害人。至被害
人之屍塊中肌肉組織雖無化驗出有毒物反應，然依高雄醫學大學
附設中和紀念醫院檢驗報告所示，ＦＭ２口服後，初期藥物主要
分布在血液中，分布到肌肉的量非常微量，不容易由肌肉檢出藥
物濃度，而法務部法醫研究所從被害人僅存之屍體肌肉組織無法
化驗出鎮靜安眠藥之反應，自屬當然為其論據（原判決第十七頁
倒數第六行至第十八頁第七行）。但上訴人矢口否認使被害人服
用ＦＭ２，辯稱其住處之巷道，平日皆有人出入，伊須將車停車
於巷道，方可走入家中，豈有大白天不避人耳目，帶昏迷之被害
人到家中之理（原審卷第七十一頁），而上開檢驗報告（第一審
卷(二)第二三九頁）固載ＦＭ２口服後，初期藥物主要分布在血液
中，分布到肌肉的量非常微量，不容易由肌肉檢出藥物濃度，但
服用之劑量及經多久時間檢驗等，是否足以影響自肌肉檢驗出有
藥物反應？又上開檢驗報告另載口服ＦＭ２三十分後，開始有嗜
睡的情形，意識及行動變的遲緩及不靈活，則依被害人之身材使
其服用多少劑量又需經多久時間始會昏迷？又上訴人可否開車直
抵其住家門口？凡此均與認定上訴人有無使被害人服用ＦＭ２致
其昏迷始將之帶往家中至有關係，原審未予究明，且對上訴人上
開辯解未為說明，有證據調查未盡及判決理由不備之違法。（三
）、原判決於理由以經測謊結果認定上訴人對於有沒有殺害被害
人，有沒有騙說被害人係在性交中死亡均回答沒有，有不實反應
情形，而測謊鑑定人林故廷，為經美國測謊協會認證之測謊人員
，且本件係適當環境、正常之測謊儀器所實施，並於測前經評估
生理反應能力佳，身心狀況符合測謊條件始為測謊，此經林故廷
結證在卷，並有內政部警政署刑事警察局九十二年八月十四日刑
鑑字第０九二０一五四五五七號函及九十三年一月十六日刑鑑字
第０九三００一０三三四號函可稽，因而併採納該測謊鑑定報告
，據認上訴人所辯係與被害人在浴室爭吵，被害人滑倒頭部受傷
死亡，為不實在，係上訴人以藥物致被害人昏迷後予以殺害（原
判決第十四頁第一行至第十五頁第三行）。但依卷內資料，第一
審法院於九十二年十月七日再函請高雄市政府警察局就被害人究
係因何種原因死亡？１、自行跌倒？２、在浴室受外力推倒撞傷
死亡？３、用藥物死亡？４、遭勒死？５、用異物敲擊死亡？６
、其他（１、２原因以外，綜合３、４、５），對上訴人為測謊
鑑定，經鑑定結果為未達有效比對程度，無法鑑判，有該局九十
二年十二月一日高市警鑑字第（０九二）0000000號測謊
鑑定書函可憑（第一審卷(一)第七十一頁、第一五一頁至第一五七
頁）。則何以第二次測謊鑑定報告未能就上列六項死亡原因，達
成有效比對？上訴人於原審即據此爭辯（原審卷第八十二頁），
原審未予釐清，復未說明其理由，同有證據調查未盡及判決理由
不備之違誤。以上，或為上訴意旨所指摘，或為本院得依職權調
查之事項，應認原判決關於擄人勒贖而故意殺人部分有撤銷發回
更審之原因。原判決認上訴人牽連犯使人施用第三級毒品及損壞
屍體罪部分，基於審判不可分原則，併予發回。
貳、駁回（持有子彈）部分：
查第三審上訴書狀，應敘述上訴之理由，其未敘述者，得於提起
上訴後十日內補提理由書於原審法院，已逾上述期間，而於第三
審法院未判決前仍未提出上訴理由書狀者，第三審法院應以判決
駁回之，刑事訴訟法第三百八十二條第一項、第三百九十五條後
段規定甚明。本件上訴人因擄人勒贖而故意殺人等罪案件，不服
原審判決，於九十三年八月五日就原判決全部提起上訴，並未敘
述理由，而其於同月十七日提出之上訴理由狀亦僅針對擄人勒贖
而故意殺人罪部分敘述上訴之理由，就原判決認定其有原判決事
實欄四所載之犯行，因而維持第一審依想像競合犯從一重論處上
訴人槍砲彈藥刀械管制條例第十二條第四項之罪刑部分則否，且
迄今逾期已久，於本院未判決前仍未提出，依上開規定，其此部
分上訴自非合法，應予駁回。
據上論結，應依刑事訴訟法第三百九十七條、第四百零一條、第
三百九十五條前段，判決如主文。
中    華    民    國  九十四  年    三    月    十七  日
                      最高法院刑事第十二庭
                          審判長法官  謝  俊  雄  
                                法官  陳  世  雄  
                                法官  蘇  振  堂  
                                法官  吳  信  銘  
                                法官  徐  文  亮  
      本件正本證明與原本無異
                                      書  記  官  
中    華    民    國  九十四  年    三    月  二十一  日
                                                  Ｒ